【裁判字號】    98,易,63
【裁判日期】    980602
【裁判案由】    賭博
【裁判全文】
臺灣苗栗地方法院刑事判決                98年度易字第63號
公  訴  人  臺灣苗栗地方法院檢察署檢察官
被      告  戊○○
被      告  辛○○
共      同
選任辯護人  徐正安律師
被      告  丙○○
被      告  丁○○
被      告  乙○○
被      告  甲○○
                      弄101.
上列被告因賭博案件，經檢察官提起公訴（97年度偵字第3520號
、第5134號），本院判決如下：
    主  文
戊○○、辛○○、丙○○、丁○○、乙○○、甲○○共同犯賭博
罪，戊○○、甲○○各處罰金新臺幣貳萬元，辛○○處罰金新臺
幣壹萬元，丙○○、丁○○、乙○○各處罰金新臺幣陸仟元，如
易服勞役，均以新臺幣壹仟元折算壹日。扣案如附表一、附表二
及未扣案如附表三所示之物，均沒收。
    事  實
一、甲○○因獲悉洪素氣（經檢察官為不起訴處分確定）擁有苗
    栗縣苑裡鎮○○里○ 鄰○○路105 號1 樓、2 樓可經營電子
    遊戲場業之營業執照，遂向洪素氣以每月新臺幣（下同）5
    萬元之價格，租用該場地及執照，並於民國96年1 月起至97
    年6 月28日止，在上址開設「好彩頭電子遊藝場」，擔任該
    店之負責人。惟甲○○竟基於賭博之犯意，在上開公眾得出
    入之場所內，設置可供賭博之「北斗拳」、「超悟空」、「
    鬼武者」、「Stone Age （石器時代）」、「Heaven（天堂
    ）」、「神燈777 」、「捍馬戰將」、「葡京百家樂」、「
    皇冠滿天星」、「Six.Poker.Line（行星6PK） 」及「賓果
    餐廳」等機台，並於96年間某日僱請同具賭博犯意聯絡之戊○○擔任該店現場主管，再授權戊○○於96年10月間面試僱
    用具賭博犯意聯絡之辛○○、乙○○，及於97年1 月、3 月
    間僱用同具犯意聯絡之丁○○、丙○○等人，由辛○○擔任
    幹部，乙○○、丁○○、丙○○擔任開分員，負責為客人開
    分、確認分數及洗分後兌換現金等工作。其賭博方式係不特
    定客人先提供身分證件，向櫃檯人員申請加入會員後，即可
    持現金賭資兌換代幣或直接請店內人員開分，再由賭客持代
    幣投入機台，或在店員開分後，依機台之不同以不等之比例
    押注，如未押中，則投入之代幣由機台沒入或分數由機台扣
    除，如有押中，則可贏得倍數不等之分數，再由賭客將所贏
    之分數，請店內之乙○○等開分員洗分後，以1 分兌換現金
    1 元之比例，由戊○○、辛○○或其他開分員將賭客可換得
    之金錢置於煙盒內，並將煙盒置於廁所之洗手檯或小便斗上
    ，再通知賭客入內取款，以此方式將現金交付予賭客。嗣經
    秘密證人A1、A2檢舉該店有賭博之情事，經警於97年6 月28
    日，持本院核發之搜索票至該店執行搜索，當場查獲己○○
    、庚○○等人（該2 人另由本院判處罰金6 千元確定）在內
    把玩機台賭博財物，並查得如附表一、附表三所示之賭博器
    具（附表一之物已扣案，附表三之物則由戊○○代保管），
    及甲○○所有供前揭賭博犯罪所用之如附表二所示之物。
二、案經苗栗縣警察局通霄分局報請臺灣苗栗地方法院檢察署檢
    察官偵查起訴。
    理  由
一、按現行刑事訴訟法為保障被告之反對詰問權，排除具有虛偽
    危險性之傳聞證據，以求實體真實之發見，於該法第159 條
    第1 項明定被告以外之人於審判外之言詞或書面陳述，除法
    律有規定者外，不得作為證據。而刑事訴訟法第159條之1至
    159條之4有傳聞法則之例外規定，且被告以外之人於審判外
    之陳述，雖不符前4 條之規定，而經當事人於審判程序同意
    作為證據，法院審酌該言詞陳述或書面陳述作成時之情況，
    認為適當者，亦得為證據；當事人、代理人或辯護人於法院
    調查證據時，知有第159條第1項不得為證據之情形，而未於
    言詞辯論終結前聲明異議者，視為有前項之同意，刑事訴訟
    法第159條之5定有明文。本案以下所引用之被告以外之人於
    審判外之陳述（含書面陳述），業經本院於準備程序及審理
    時予以提示並告以要旨，且各經檢察官、被告及辯護人表示
    意見，其等均表示不予爭執，而未於言詞辯論終結前主張有
    刑事訴訟法第159 條第1 項不得為證據之情形，是應視為同
    意作為證據，且經本院審酌後，無取得證據違法、欠缺供述
    之任意性或證據證明力顯然偏低等不適當之情形，認均有證
    據能力，合先敘明。
二、上開犯罪事實，業經被告戊○○、辛○○、丙○○、丁○○
    、乙○○、甲○○等人於本院審理時均坦承不諱，核與證人
    己○○、庚○○及秘密證人A1、A2證稱：伊等曾在好彩頭電
    子遊藝場把玩機台後，將贏得之分數換取現金財物，過程係
    由店內人員洗分後，將現金放入香菸盒，再放置於廁所內等
    語相符，並有好彩頭電子遊藝場現場平面圖、查獲現場照片
    74張、機台代保管單1 張及苗栗縣警察局通霄分局搜索扣押
    筆錄及扣押物品目錄表在卷可稽，足認被告戊○○、辛○○
    、丙○○、丁○○、乙○○、甲○○等人之自白確與事實相
    符，本案事證明確，被告6 人之犯行均堪予認定，應依法論
    科。
三、核被告戊○○、辛○○、丙○○、丁○○、乙○○、甲○○
    所為，均係犯刑法第266 條第1 項前段之在公眾得出入之場
    所賭博罪。被告戊○○、辛○○、丙○○、丁○○、乙○○
    、甲○○均係基於單一之賭博犯意，在密切接近之一定時、
    地持續實行賭博之複次行為，依社會客觀通念，堪認符合一
    個反覆、延續性之行為觀念，在刑法評價上，應僅成立「集
    合犯」之包括一罪。被告甲○○與戊○○、辛○○、丙○○
    、丁○○、乙○○等人，分別自如事實欄所述其等在該遊藝
    場任職之時間起，就上開犯行，互有犯意聯絡及行為分擔，
    均應為共同正犯。爰審酌被告辛○○、丙○○、丁○○、乙○○、甲○○5 人素行尚佳，有臺灣高等法院被告前案紀錄
    表在卷可參，被告甲○○為該遊藝場之實際負責人，被告戊○○為現場主管，並僱用辛○○為幹部，及僱用丙○○、丁○○、乙○○擔任開分員之行為分擔程度，且本件扣案機具
    之數量非少，其等利用賭博機具與不特定賭客對賭財物，對
    社會善良風俗之危害非輕，惟念被告6 人於本院審理時尚知
    坦承犯行，應有悔意，及其等犯罪之動機、目的、智識程度
    等一切情狀，各量處如主文所示之刑，並均諭知易服勞役之
    折算標準，以示懲儆。至扣案如附表一及由被告戊○○代保
    管如附表三所示之物，係本案當場賭博之器具，不問是否屬
    犯人所有，均依刑法第266 條第2 項之規定宣告沒收；又扣
    案如附表二所示之物，係被告甲○○所有，在好彩頭電子遊
    藝場內供被告等人與賭客賭博時所用之物，為被告甲○○所
    自陳（見本院卷第200 、203 頁），均屬供犯罪所用之物，
    應依刑法第38條第1 項第2 款之規定宣告沒收，且本於共犯
    責任共同原則，於其他共同正犯之主刑後，併為沒收之諭知
    。另扣案如附表四所示之現金3,100 元，係於該遊藝場1 樓
    密室內查獲，有扣押物品目錄表1 份在卷可查（見偵卷第18
    頁），非屬在賭檯或兌換籌碼處之財物，亦無積極證據足證
    該筆現金係被告等人犯賭博罪所得，至員工名冊2 本、員工
    打卡單19張等物，僅係記錄該遊藝場之員工出勤狀況，核與
    本案賭博犯行無涉，均不得宣告沒收，附此敘明。
四、公訴意旨另以：被告戊○○、辛○○、丙○○、丁○○、乙○○、甲○○等人，基於共同意圖營利供給賭博場所及聚眾
    賭博之犯意聯絡，開設及經營好彩頭電子遊藝場為賭博犯行
    ，因認被告6 人另涉犯刑法第268 條之意圖營利，供給賭博
    場所及聚眾賭博罪嫌云云。然按犯罪事實應依證據認定之，
    無證據不得認定犯罪事實；又不能證明被告犯罪或其行為不
    罰者，應諭知無罪之判決，刑事訴訟法第154 條第2 項及第
    301 條第1 項分別定有明文。又按刑法第266 條第1 項所處
    罰者，為賭博行為；同法第268 條所處罰者，為供給賭博場
    所或聚眾賭博行為。而刑法第266 條第1 項係以自己參與賭
    博行為，為其構成要件；同法第268 條則以供給他人賭博場
    所或聚眾賭博行為，藉以獲取利益，而非僅單純從事賭博之
    行為。而一般店家擺設電動賭博機具供人投幣玩樂，縱依該
    機器之設計結構，其店家之勝率較高，惟其輸贏之或然率仍
    屬不確定，其性質係以該機器代替自己，與人在公眾得出入
    之場所賭博，與意圖營利供給賭博場所或聚眾賭博，係由他
    人賭博不同，且擺設電動賭博機具供人玩樂，店家仍係憑偶
    然之機率以決定財物之得喪，並無何從中抽取金錢圖利之情
    形，與刑法第268 條意圖營利之要件尚屬有間。又按刑法第
    268 條以意圖營利，供給賭場罪或聚眾賭博為構成要件，係
    分別對「提供賭博場所供人賭博」藉以營利、或「邀聚不特
    定之多數人聚賭」藉以營利等非難性較高之「賭博媒介行為
    」，所設之處罰規定。如係參與賭博財物之行為，因其賭博
    場所之不同，及行為人是否有以賭博為常業之情形不同，其
    非難性各異，法律依據其賭博行為之態樣，分別在社會秩序
    維護法第84條、刑法第266 條（普通賭博罪）、第267 條（
    常業賭博罪，業經立法通過並經總統公布生效，業於95年7
    月1 日起廢除），對參與賭博財物之行為人設有行政罰或刑
    罰等不同之處罰規定（相同之立法例見刑法第231 條之妨害
    風化罪）。換言之，刑法第268 條規定之圖利供給賭場所、
    聚眾賭博罪，行為人所圖得之利益，應係「提供賭博場所」
    、「聚眾賭博」之犯罪構成要件行為所獲取之直接對價。至
    於參與賭博之財物輸贏，繫於賭博行為本身之射倖性質（雖
    此射倖性仍受賭技、或然率等因素影響，但仍不失射倖性質
    ），且任何場所之賭博參與者莫不希望贏取財物，尚不能以
    參與賭博之行為人，主觀上有參與賭博贏取財物之意圖，客
    觀上並有邀集他人至其提供之場所（如住宅）賭博財物之行
    為，即認其行為已該當於刑法第268 條之圖利供給賭場罪或
    圖利聚眾賭博罪之犯罪構成要件。本案被告6 人雖有利用電
    動賭博機具與他人賭博財物之犯行，但財物之輸贏係繫於具
    有射倖性質之賭博行為，並非另有就「提供賭博場所」或「
    聚眾賭博」之行為，得有具體之利益對價，自與刑法第268
    條之圖利供給賭場罪及圖利聚眾賭博罪之犯罪構成要件不合
    。至於電動賭博機具是否具有較高之獲勝機率，除程式之設
    計之外，亦與參與賭博之人有關（任何賭博或賭具亦均有上
    開情形），況本案被告6 人與他人賭博財物之電動賭博機具
    ，是否確具有較高之獲勝機率，卷內亦無任何確切之證據可
    資認定，且被告6 人均未曾陳述經營前開電子遊藝場，而向
    客人收取場地費或抽頭費等情，是被告6 人顯係利用賭博性
    電子遊戲機不確定之輸贏機率，與不特定之賭客賭博財物，
    並以該賭博性電子遊戲機出現之偶然事實決定勝負，性質上
    係利用賭博性電子遊戲機，與不特定之賭客對賭，被告6 人
    本身即具賭客之身分，而屬普通賭博罪之對向犯，是以被告
    6 人就擺設賭博性電子遊戲機，尚無何營利意圖。再者，電
    動賭博機具縱使經由IC板程式設計，為店主利益預留一定之
    得勝機率，經營者得勝之或然率較高，但仍具賭博射倖性之
    特徵，店主於當下與賭客對賭時仍有輸錢之可能，尚難認有
    何營利之意圖（即店主對賭時並非一定有利可圖），不能因
    長久機率累積之結果，該電動賭博機具必然贏錢，即認店主
    之一方應構成刑法第268 條之罪責，是被告6 人在公眾得出
    入之場所擺設上開電子遊戲機具，並以該電子遊戲機充作電
    動賭博機具，係以該機器代替被告，與人在公眾得出入之場
    所賭博，與刑法第268 條意圖營利供給賭博場所或聚眾賭博
    之構成要件不符，尚難依該罪相繩。此外，亦查無其他積極
    證據足資證明被告6 人有從中抽取金錢圖利，就此部分原應
    為被告6 人無罪之諭知，惟被告6 人此部分如構成犯罪，與
    上開經論罪科刑之賭博犯行部分，有想像競合犯之裁判上一
    罪關係，爰不另為無罪之諭知，併予敘明。
據上論斷，應依刑事訴訟法第299 條第1 項前段，刑法第28條、
第266 條第1 項前段、第2 項、第38條第1 項第2 款、第42條第
3項、刑法施行法第1條之1，判決如主文。
本案經檢察官唐先恆到庭執行職務。
中    華    民    國    98    年    6     月    2     日
                  刑事第三庭  審判長法  官  柳章峰
                                    法  官  呂曾達
                                    法  官  顏苾涵
以上正本證明與原本無異。
如不服本判決應於收受判決後10日內向本院提出上訴書狀，並應
應敘述具體理由。其未敘述上訴理由者，應於上訴期間屆滿後20
日內向本院補提理由書(均須按他造當事人之人數附繕本)「切勿
逕送上級法院」。
中    華    民    國    98    年    6     月    2     日
如不服本判決應於送達後10日內向本院提出上訴狀
                                    書記官  盧俊良
附錄本案論罪科刑法條：
刑法第266條
┌────────────────────────────┐
│附表一：                                                │
├────────────────────────────┤
│北斗拳主機板2 片、超悟空主機板7 片、鬼武者主機板2 片、  │
│STONE AGE 主機板2 片、HEAVEN主機板30片、神燈777 主機板5 │
│片、悍馬戰將主機板5 片、葡京百家樂主機板6 片、皇冠滿天星│
│主機板4 片、SIX POKER LINE主機板（行星6PK）5片、賓果電腦│
│20個、賓果液晶螢幕20個、發球監視螢幕11個、操控電腦1 個、│
│操控螢幕1 個、發球主機電腦1 個、發球螢幕1 個。          │
└────────────────────────────┘
┌─────────────────────────────┐
│附表二：                                                  │
├─────────────────────────────┤
│數據機3 個、代幣16包、監視器鏡頭17個、監視器液晶螢幕1 個、│
│監視錄影帶27捲、監視錄影光碟10片、密室遙控器1 個、教戰手冊│
│1 本、會員名冊4 本、贈分名冊1 本、攝影機（DV）1 個、監視器│
│螢幕20個、主機5 個、VIP （金色）30張、VIP （黑色）18張、  │
│VIP （藍色）58張、VIP （紅色）9 張、開分單5 張、隔日卷發放│
│紀錄表1 張、電腦報表3 張、會員名冊2 本、每班客數登記表14張│
│、贈獎單1 張、客人開機時間表3 張、電腦開獎紀錄表1 張、贈分│
│名冊2 本、贈分隔日卷29張、客人中獎紀錄單2 張。            │
└─────────────────────────────┘
┌─────────────────────────────┐
│附表三：（未扣案，由被告戊○○代保管，見偵卷第63頁）      │
├─────────────────────────────┤
│歡樂天下樂樂球（賓果組）主機1 台、北斗拳機台2 台、超悟空機│
│台7 台、鬼武者機台2 台、STONE AGE 機台2 台、HEAVEN機台30台│
│、神燈777 機台5 台、悍馬戰將機台1 台、葡京百家樂機台1 台、│
│皇冠滿天星機台4 台、SIX POKER LINE（行星6PK） 機台5 台。  │
└─────────────────────────────┘
┌─────────────────────────────┐
│附表四：不予沒收之物                                      │
├─────────────────────────────┤
│現金3100元、員工名冊2 本、員工打卡單19張。                │
└─────────────────────────────┘


司法院資訊處製作；財團法人民間司法改革基金會備份。
